臺灣士林地方法院民事判決
                                 110年度簡上字第218號
上  訴  人  戴麗珠
被  上訴人  邱志欽
上列當事人間請求清償借款事件，上訴人對於中華民國110年9月
8日本院士林簡易庭110年度士簡字第1035號第一審判決提起上訴
，本院於111年1月10日言詞辯論終結，判決如下：
    主      文
原判決關於命上訴人給付超過新臺幣參拾萬元，及自民國一百一
十年三月一日起至清償日止，按週年利率百分之五計算之利息，
暨該部分假執行宣告及訴訟費用負擔之裁判均廢棄。
上開廢棄部分，被上訴人在第一審之訴駁回。
其餘上訴駁回。
第一審、第二審訴訟費用由上訴人負擔。
    事實及理由
一、被上訴人起訴主張：其因銷售機油認識上訴人，上訴人以自
    創服飾品牌為由，分別於民國106年3月8日、6月6日向其借
    款，並經其陸續以網路銀行匯款合計新臺幣（下同）30萬元
    （下稱系爭款項）予上訴人。惟上訴人迄至110年1月29日止
    分文未清償，經其催討仍未返還。爰依消費借貸法律關係，
    請求上訴人返還30萬元，及自110年1月30日起至清償日止，
    按週年利率5％計算之利息等語。
二、上訴人則以：其不缺錢，並未向被上訴人借錢，是被上訴人
    對其有意思，自行拍下其置放於桌上之存摺並陸續匯款至其
    帳戶，並自稱當作投資，但其仍向被上訴人表示店裡的事不
    關被上訴人的事，其與被上訴人間並無消費借貸關係存在等
    語置辯。
三、原審認被上訴人之訴全部有理由。上訴人不服，提起上訴，
    聲明為：㈠原判決廢棄；㈡被上訴人於第一審之訴駁回。被上
    訴人則聲明：上訴駁回。
四、本院之判斷：
  ㈠查被上訴人分別於106年3月8日、同年月9日、同年6月6日以
    網路銀行轉帳各10萬元，合計30萬元，有被上訴人提出存摺
    影本可稽（見原審卷第14頁），上訴人亦不否認被上訴人確
    有匯款30萬元予其，有原審筆錄可考（見原審卷第59頁），
    此部分事實堪信為真實，合先敘明。
  ㈡按當事人主張有利於己之事實者，就其事實有舉證之責任，
    民事訴訟法第277條前段本文固定有明文。惟證明應證事實
    之證據資料，並不以可直接單獨證明之直接證據為限。凡先
    綜合其他情狀，證明某事實，再由某事實為推理的證明應證
    事實，該證明某事實之間接證據，亦包括在內。查被上訴人
    於110年1月29日以LINE通訊軟體傳送簡訊予上訴人稱：「這
    兩年來生易（按：應為「意」之誤載）越來越差，所以財務
    吃緊，麻煩4年前，借你的30萬，方便的話，多少分期還給
    我。」，上訴人並未回覆，被上訴人再於同年2月10日傳送
    「欠債還錢！天經地義！」之簡訊予上訴人，上訴人於同年
    2月21日回覆：「早喔，你是在不爽什麼啦。手機壞掉很多
    天了，訊息根本看不到，又遇到過年無法修，昨天才搞定，
    在這裡一切不方便，我被困在這裡已經粉可憐了，那麼猴急
    幹嘛，又不是不回你訊息」，被上訴人於同日回稱：「那麼
    剛好？手機壞掉！你的回應就是這樣？」、「當初妳跟我借
    錢，我本著你有急用，先幫幫妳，結果連續兩個月，妳借了
    30萬，我也沒要求寫借據，最後你還要借，心想，10年前劉
    雅萍跟我借錢，一去不回，就此斷訊，你這次也是4年了，
    我不提，好像妳也裝不知道，手機壞掉了，你沒電腦嗎，還
    我猴急，說實在，我真是火大了」後，上訴人即未再回覆，
    同年3月1日後被上訴人再傳訊息予上訴人，即遭上訴人拒收
    等情，有兩造間LINE通訊紀錄可稽（見本院卷第44-48頁）
    ，此並為上訴人所不爭執（見本院卷第73頁）。衡諸上訴人
    係於55年7月出生（見原審卷第34頁），為具有正常智識之
    成年人士，且其自承23歲開始工作至今，亦有開立店鋪經營
    事業之經驗（見本院卷第72-73頁），社會閱歷應相當豐富
    ，倘其未向被上訴人借款，焉有可能未於第一時間否認或質
    疑借款債務之存在，可認被上訴人主張其係基於兩造間之消
    費借貸法律關係而匯款30萬元予上訴人乙節，應與事實相符
    ，堪以採信。
  ㈢再按各當事人就其所主張有利於己之事實，均應負舉證之責
    ，故一方已有適當之證明者，相對人欲否認其主張，即不得
    不更舉反證（最高法院99年度台上字第483號民事判決意旨
    參照）。查上訴人於原審辯稱：「原告確實有匯款三十萬元
    給我，但兩造的認知不同，我認為原告是投資我做服飾的生
    意，後來生意不好我要把店收掉我有告訴原告，後來我就去
    大陸工作了」、「我確實沒有給原告任何投資資料，因為我
    是小店沒有記什麼帳」等語（見原審卷第59頁），主張兩造
    間為投資關係，嗣原審判決不採信兩造間存有投資關係，復
    改辯上情，亦未提出其他反證，尚難遽信為真實，其此辯無
    由採信，附此敘明。
  ㈣末按借用人應於約定期限內，返還與借用物種類、品質、數
    量相同之物，未定返還期限者，借用人得隨時返還，貸與人
    亦得定一個月以上之相當期限，催告返還。民法第478條定
    有明文。民法第478條後段規定所謂返還，係指「終止契約
    之意思表示」而言，亦即貸與人一經向借用人催告（或起訴
    ），其消費借貸關係即行終止，惟法律為使用人便於準備起
    見，特設「一個月以上相當期限」之恩惠期間，借用人須俟
    該期限屆滿，始負遲延責任，貸與人亦始有請求之權利（最
    高法院97年度台上字第2654號判決意旨參照)。另按期間不
    以星期、月或年之始日起算者，以最後之星期、月或年與起
    算日相當日之前一日，為期間之末日。但以月或年定期間，
    於最後之月，無相當日者，以其月之末日，為期間之末日。
    遲延之債務，以支付金錢為標的者，債權人得請求依法定利
    率計算之遲延利息；應付利息之債務，其利率未經約定，亦
    無法律可據者，週年利率為5％，民法第121條第2項、第233
    條第1項前段、第203條亦分別有明文規定。查本件兩造借貸
    未約定返還期限，依被上訴人提出之簡訊，其係於110年1月
    29日向上訴人為催告，已如前述，依上開說明，上訴人於催
    告後1個月期限屆滿即110年2月28日，始負遲延責任。故被
    上訴人併請求自期限屆滿之翌日即110年3月1日起至清償日
    止，按週年利率5％計算之利息部分，方屬有據，逾此部分，
    則無理由。　　
五、綜上所述，被上訴人依消費借貸法律關係，請求上訴人給付
    30萬元，及自110年3月1日起至清償日止，按週年利率5％計
    算之利息，為有理由，應予准許；逾此範圍之請求，為無理
    由，應予駁回。原審就超過上開應准許部分，為上訴人敗訴
    之判決，並依職權為假執行之宣告，尚有未洽，上訴意旨指
    摘原判決此部分為不當，求予廢棄改判，為有理由，爰由本
    院將原判決此部分予以廢棄改判如主文第2項所示。至原審
    就上開應准許部分，判命上訴人給付，並依職權宣告假執行
    ，經核於法並無違誤，上訴意旨指摘原判決此部分不當，求
    予廢棄改判，為無理由，應駁回其上訴。
六、本件事證已臻明確，兩造其餘攻擊防禦方法及所提證據，經
    本院審酌後，認與本件判決結果均不生影響，爰不一一予以
    論駁。
七、據上論結，本件上訴為一部有理由，一部無理由，依民事訴
    訟法第436條之1第3項、第450條、第449條第1項、第463條
    、第79條，判決如主文。
中　　華　　民　　國　 111　　年　　2　　月　　10　　日
                  民事第五庭　審判長法　官　蔡志宏
　　　　　　　　　　　　　　　　　　法　官　趙彥強
　　　　　　　　　　　　　　　　　　法　官　謝佳純
以上正本係照原本作成。
本件判決不得上訴。
中　　華　　民　　國　　111 　年　　2 　　月　　11　　日
                                    書 記 官  陳怡文